【裁判字號】    96,交聲,638
【裁判日期】    970229
【裁判案由】    聲明異議
【裁判全文】
臺灣臺南地方法院交通事件裁定         96年度交聲字第638號
原處分機關  交通部公路總局台北區監理所
異議人即受
處分人      甲○○
上列受處分人因違反道路交通管理處罰條例案件，對於交通部公
路總局台北區監理所，民國96年6月29日所為之裁決處分（處分
案號：北監營裁字第裁40-C00000000號），聲明異議，本院裁定
如下：
      主文
原處分撤銷。
甲○○汽車駕駛人，駕駛汽車違反道路交通安全規則，因而肇事
致人受傷，記違規點數參點。
      理由
一、原處分意旨略以：異議人即受處分人甲○○（下稱異議人）
    駕駛車牌號碼642-GN號營業貨運曳引車，於民國95年10月27
    日中午11時23分許，行經台北縣新莊市○○路新海橋下時，
    因駕駛汽車時違反道路交通安全規則，因而肇事致人受重傷
    。經臺北縣政府警察局新莊分局交通分隊警員 (以下稱舉發
    機關)予以製單舉發，嗣原處分機關即交通部公路總局台北
    區監理所，以異議人之違規事實明確，乃依道路交通管理處
    條例（下稱處罰條例）第61條第3項後段之規定，裁處異議
    人吊扣駕駛執照6個月等語。
二、本件聲明異議意旨略以：本件肇事發生之原因在於異議人車
    輛行向右側路邊紅線禁止臨時停車區有自小客車違規停放，
    異議人行車時一方面要閃避違規停車之小客車，又要顧及對
    向來車，機車又自異議人車輛後方疾駛而來，欲強行超車，
    以致發生撞擊，異議人就本件肇事並無過失。且異議人已年
    屆50歲，並無其它收入及專長，如被扣照半年，生活經濟將
    發生問題，為此聲明異議，請求撤銷原處分等語。
三、本院審酌：
  (一)異議人甲○○於95年10月27日中午11時20分許，駕駛車牌號
    碼64 2-GN號營業用曳引大貨車，搭載貨物沿臺北縣新莊市
    ○○路往樹林市方向行駛，駛至環河路新海橋下時，適劉奇
    昇駕駛車牌號碼Y5-2473號自用小客車，違規停放於路旁繪
    有紅線之禁止停車區。適李彥緯騎乘車牌號碼M9V-756號重
    型機車沿同向行駛，李彥緯為閃避劉奇昇違規停放之小客車
    而左偏行駛。及李彥緯人車倒地後，遭黃金城大貨車右後輪
    輾過，李彥緯因而受有：「骨盆腔出血合併骨盆骨折、低血
    溶性休克、右下肢挫傷」等傷害。其後舉發機關以異議人駕
    駛汽車時違反道路交通安全規則，因而肇事致人受重傷為由
    予以製單舉發，嗣原處分機關依處罰條例第61條第3項之規
    定，裁處異議人吊扣駕駛執照6個月乙節，有：
    本件裁決書。
    舉發機關舉發違反道路交通管理事件通知單。
    本院依職權調閱之臺灣板橋地方法院96年度交易字第449
      號案全卷。
    等件為證，且為異議人所不否認，此部分事實當可認定。
  (二)經查：證人即違規停車之人劉奇昇，於本件肇事所涉刑事案
    件警局調查詢問中證稱：「機車當初行駛在貨車前方....我
    看到貨車右前車頭下角與機車發生擦撞」等語 (見板橋地檢
    署95年度偵字第25095號卷，以下簡稱偵卷第12頁)；於檢察
    官偵查中證稱：「機車撞到貨車的右前車輪處，遭貨車的右
    後車輪輾過」、「大貨車的前輪擦撞到機車，擦撞到機車的
    手把。摩托車要閃我，我打方向燈要出來，摩托車擦撞大貨
    車，摩托車騎士再被大貨車的後輪壓到」等語 (見偵卷第50
    頁)。證稱肇事當時被害人機車在異議人貨車右前方行駛之
    事實。次查：本件偵辦警員於異議人大貨車右前方腳踏板附
    近發現2處刮痕 (分見偵卷第40右下方照片、41頁上方照片)
    ，疑似與被害人機車撞擊之刮痕，此對照證人之證言互核相
    符，並無矛盾。異議人於警詢中雖否認此部分刮痕為與被害
    人機車撞擊所產生 (見偵卷第15頁)。然再參酌：被害人
    機車係倒地於證人劉奇昇違規停放小客車之後方，此有肇事
    現場圖可稽 (見偵卷第37頁)，故機車不可能因撞擊小客車
    而倒地，自有可能係撞擊異議人貨車倒地者。異議人貨車
    肇事前第一次煞車之煞車痕 (以下稱第1煞車痕)在被害人機
    車倒地之後方0.4公尺處，其煞車痕方向呈面向道路中心分
    向線之走向，如此即可判斷被害人機車肇事前確實行駛於異
    議人貨車前方，於2車發生撞擊時，異議人曾將方向盤打向
    左方，意圖閃避被害人之機車，此亦有上揭現場圖可稽。異
    議人於警詢中雖亦否認上揭煞車痕跡為其車輛所遺留者 (見
    偵卷第16頁)，然第1煞車痕與異議人所承認10.6公尺長之煞
    車痕 (以下稱第2煞車痕)，均靠近道路分向線位置，位於同
    一延長線上，顯係同一側車輛所產生者，且異議人機車倒地
    之油漬痕、刮擦痕、被害人衣服、肉削之擦痕，均位於第1
    、2煞車痕之間，故已足認第1煞車痕跡為異議人車輛所遺留
    無誤，異議人於警局所辯，顯不足採。依此亦足認本件肇事
    發生當時，被害人機車確係行駛於異議人貨車前方，此部分
    事實當可認定。（偵卷第19頁筆錄，為警員鄭兆利所製作，
    未註明受詢問人為何人「觀其內容受詢問人似為被害人李彥
    緯」，亦未註明詢問之地點，更無受詢問人之簽名或指印，
    本院爰不予採用。)
  (三)次查：本件肇事地點道路最高限速為每小時50公里，此有警
    局道路交通事故調查報告表(一)上之記載可稽 (見偵卷第38頁
    )，然異議人車輛肇事前之車速高達每小時52公里，此為異
    議人於檢察官偵查中坦承在卷 (見偵卷第61頁)，且有異議
    人大貨車之行車紀錄器之記載附卷可憑 (見偵卷第22頁)。
    而所謂道路之最高限速，並非指用路人於道路上行駛，不論
    道路上何種情形均得以最高限速行駛之意，今異議人明知道
    路前方有車輛違規停放，本應立即減速以維行車安全，確仍
    以超過最高限速之每小時52公里行駛，其因而肇事即難謂無
    過失。
  (四)按行車速度，依速限標誌或標線之規定，無速限標誌或標線
    者，行車時速不得超過五十公里；又汽車在同一車道行駛時
    ，除擬超越前車外，後車與前車之間應保持隨時可以煞停之
    距離；汽車行駛時，駕駛人應注意車前狀況及兩車併行之間
    隔，並隨時採取必要之安全措施，道路交通安全規則第93條
    第1項第1款前段、第94條第1項、第3項，分別定有明文。而
    異議人駕車行經最高限速為每小時50公里之地點，預見前方
    路側有小客車違規停放，右側有被害人機車行駛於前方，本
    應立即減速以維行車安全，卻仍以超過限速之52公里超速行
    駛，違反上揭交通安全規則，其因而肇事，其超速違規與肇
    事致被害人受傷之間，自具有因果關係。又異議人與被害人
    機車同向行駛時未依規定，與機車之間保持隨時可以煞停之
    距離，疏未注意車前狀況保持安全間隔，違反上揭交通安全
    規定，因此肇事，其違反此項規定與肇事致被害人受傷之間
    ，亦具有因果關係。
  (五)次按稱重傷者，謂下列傷害：
      一、毀敗或嚴重減損一目或二目之視能。
      二、毀敗或嚴重減損一耳或二耳之聽能。
      三、毀敗或嚴重減損語能、味能或嗅能。
      四、毀敗或嚴重減損一肢以上之機能。
      五、毀敗或嚴重減損生殖之機能。
      六、其他於身體或健康，有重大不治或難治之傷害。
    刑法第10條第4項，定有明文。經查：本件被害人所受之傷
    害為「骨盆腔出血合併骨盆骨折、低血溶性休克、右下肢挫
    傷」等傷害，此有被害人行政院衛生署臺北醫院95年10月27
    日出具之診斷證明書附卷可稽 (見偵卷第35頁)，雖然觀之
    傷勢甚重，然無證據顯示符合刑法第10條第4項有關重傷害
    之要件，此觀之本件肇事異議人所涉刑事案件，檢察官係起
    訴異議人涉犯刑法第274條第2項前段之普通業務過失傷害罪
    自明 (見板橋地檢署96年度調偵字第75號起訴書所載。其後
    異議人與被害人達成民事上和解，經告訴人撤回告訴，而為
    板橋地院為公訴不受理之判決)。
  (六)汽車駕駛人，駕駛汽車違反道路交通安全規則、第三十三條
    之管制規則，因而肇事致人受傷者，記違規點數三點；致人
    重傷者，吊扣其駕駛執照三個月至六個月，處罰條例第61條
    第3項，亦有明文。異議人駕車分別違反道路交通安全規則
    第93條第1項第1款前段、第94條第1項、第3項之規定，因而
    肇事致被害人受有普通傷害，自應依處罰條例第61條第3項
    前段之規定，記違規點數3點，然原處分機關依第61條第3項
    後段之規定，以被害人所受者係重傷害為由，吊扣異議人駕
    駛執照3個月，即有違誤。
  (七)綜上所述，異議人於前述時、地，駕駛車輛違反道路交通安
    全規則，因而肇事致被害人受傷之違規事實即可認定，足認
    異議人異議內容並無理由。然原處分既有上述違誤，本院自
    仍應將原處分予以撤銷，並另為如主文第2項所示裁罰。
四、據上論斷，應依道路交通案件處理辦法第20條，裁定如主文
    。
中    華    民    國    97    年    2     月    29    日
                      交通法庭法  官  蔡直青
以上正本證明與原本無異。
如不服本裁定，應於收受送達後5日內向本院提出抗告狀。（應
附繕本）
                              書記官  劉鴻瑛
中    華    民    國    97    年    3     月    4     日


司法院資訊處製作；財團法人民間司法改革基金會備份。
